【裁判字號】    90,訴,770
【裁判日期】    900930
【裁判案由】    殺人未遂
【裁判全文】
臺灣臺南地方法院刑事判決                            九十年度訴字第七七號
    公  訴  人  臺灣台南地方法院檢察署檢察官
    被      告  丙○○
    指定辯護人  本院公設辯護人甲○○
右列被告因殺人未遂案件，經檢察官提起公訴（九十年度偵字第一七三八號），本院
判決如左：
    主  文
本件公訴不受理。
    理  由
一、公訴意旨如起訴書所載（如附件）。
二、按告訴乃論之罪，告訴人於第一審辯論終結前得撤回其告訴，又告訴經撤回者，
    應諭知不受理之判決，刑事訴訟法第二百三十八條第一項、第三百零三條第三款
    分別定有明文。
三、查本件告訴人乙○○告訴被告丙○○傷害案件，起訴書認係觸犯刑法第二百七十
    一條第二項之殺人未遂罪，然按刑法上殺人未遂罪其構成要件乃必以行為人有戕
    害他人生命之故意，著手於刺殺之實行而未至發生死亡之結果方有該當（最高法
    院四十七年台上字第一三六四號判例參照），參酌日本學者及實務界咸認因主觀
    犯意存在於行為人本身，除非行為人自白此一主觀犯意，否則於訴訟上欲認定行
    為人之主觀犯意，類需依情況證據加以認定，而欲認定行為人究係出於殺人之犯
    意或傷害他人身體之犯意而為一定之客觀行為，可以行為人有無殺人之動機、被
    害人受傷之部位、被害人所受傷害之程度、行為人所持凶器之種類、行為人所持
    凶器殺害之方法、行為人之犯後舉動等情況證據為之認定。經查被害人於本院審
    理時證述：當天被告喝醉了，雙方又爭執得很厲害，因此被告一站立不穩，就持
    刀刺向伊肩胛骨的方向，而且刺了一刀，自己就倒在地上了，被告應該沒有要殺
    死伊的意思等語（參見九十年九月十七日審理筆錄）明確在卷，核與驗傷診斷書
    內容相符，復參酌雙方交情數十年，當天爭執焦點僅是被害人年齡之瑣事，並無
    深仇大恨，實無置對方於死地之理由。此外，復參酌被告刺向被害人乙○○一刀
    後，即醉臥倒地，與被害人一同被送至醫院，業據被告自承在卷，足證被告並無
    意置乙○○於死地，而應僅係要傷害其身體以為報復，惟公訴意旨漏未斟酌此點
    ，尚有未洽，惟其基本事實同一，本院自應予以審理，並變更其起訴法條殺人未
    遂罪（刑法第二百七十一條第二項）為普通傷害罪（刑法第二百七十七條第一項
    ）。經查被害人依同法第二百八十七條之規定，須告訴乃論。茲據告訴人乙○○
    於諭知變更法條後已當庭表示撤回告訴（參見前開審理筆錄），依照首開說明，
    本件應逕為諭知不受理之判決。
據上論斷，應依刑事訴訟法第三百條、第三百零三條第三款判決如主文。
中      華      民      國      九十      年      九      月    三十    日
                                      臺灣臺南地方法院刑事第五庭
                                          法  官  謝 家 宜
右正本證明與原本無異
如不服本判決，應於送達後十日內，向本院提出上訴狀
                                          書記官  魏 芝 雯
中      華      民      國      九十      年      九      月    三十    日


司法院資訊處製作；財團法人民間司法改革基金會備份。
